臺灣屏東地方法院刑事判決　　　　　　　100年度易字第677號
公　訴　人　臺灣屏東地方法院檢察署檢察官
被　　　告　呂金龍
上列被告因竊盜案件，經檢察官提起公訴（100 年度偵字第2840
號），被告於本院準備程序中就被訴事實為有罪之陳述，經本院
合議庭裁定由受命法官獨任進行簡式審判程序，並判決如下：
    主  文
呂金龍犯逾越牆垣、夜間侵入住宅竊盜罪，處有期徒刑壹年。
    事  實
一、呂金龍因缺錢購買毒品施用，竟意圖為自己不法之所有，基
    於竊盜之犯意，於民國99年5 月29日晚間8 時10分許前某時
    之夜間，前往高雄市○○區○○路1 巷27之2 號大樓，發覺
    該大樓陳文俊址設4 樓之2 後陽台並未加裝鐵窗，即徒手攀
    爬並逾越後陽台矮牆後進入該址4 樓後陽台，徒手打開後陽
    台與廚房間之落地紗門後，侵入陳文俊上開住處內，竊取陳
    文俊所有之男用白K 金藍寶石戒指、黃K 金戒指、鑽石戒指
    、CD廠牌戒指、ORIS廠牌男用手錶各1 只及FOLLI FOLLI 、
    CK、SEIKO 廠牌女用手錶共3 只等物，得手後隨即逃離現場
    ，嗣經陳文俊報警處理，警方在該住處後陽台牆壁磁磚上採
    得指紋，送請內政部警政署刑事警察局鑑驗比對後，發現與
    存檔之呂金龍指紋相符，而查知上情。
二、案經高雄市政府警察局岡山分局報告臺灣高雄地方法院檢察
    署檢察官呈請臺灣高等法院高雄分院檢察署令轉臺灣屏東地
    方法院檢察署檢察官偵查起訴，並經本院改依簡式審判程序
    審理。
    理  由
一、按簡式審判程序之證據調查，不受第159 條第1 項之限制，
    刑事訴訟法第273 條之2 定有明文，是依上開規定，於行簡
    式審判程序之案件，被告以外之人於審判外之陳述，除有其
    他不得作為證據之法定事由外，應認具有證據能力。查本案
    如下引用被告以外之人於審判外之陳述，因本案採行簡式審
    判程序，復無其他不得作為證據之法定事由，揆諸首揭說明
    ，應認均具有證據能力，合先敘明。
二、前揭事實，業據被告呂金龍於本院準備程序及審理時坦承不
    諱（參見本院卷第26頁背面、第28頁背面、第29頁背面），
    核與證人即被害人陳文俊證述伊於99年5 月29日晚間8 時10
    分許，在伊前開住處發現如事實欄所示之物品遭竊，遂立即
    報警處理之情大致相符（參見警卷第1 、2 頁），又警員於
    上開竊案發生後，據報前往現場勘察，並在被害人上開住處
    後陽台牆壁磁磚上採得指紋1 枚，經送鑑驗後，證實與檔存
    之被告指紋卡之指紋相符乙節，有高雄縣政府警察局岡山分
    局刑案現場勘察報告1 份、內政部警政署刑事警察局99 年6
    月14日刑紋字第0990080189號鑑定書1 份及被告指紋卡片1
    張等件在卷可佐（附於警卷第7 至11頁）；此外，並有被害
    人上開住處遭竊現場照片共17張在卷可稽（附於警卷第12至
    20頁）。綜上各情，足認被告上開自白確與事實相符，堪信
    為真實，其犯行事證明確，堪予認定，應依法論科。
三、至公訴意旨雖認被告係持不明之工具，將被害人住處廚房與
    陽台間之紗門拴打開後，侵入屋內竊取事實欄所載物品外，
    並竊取OLYMPUS 廠牌數位相機1 部云云，惟訊據被告堅決否
    認此部分之犯行外，本案復未扣得任何供被告用以打開上開
    紗門拴之工具及查獲被告持有前開相機之事實，公訴意旨前
    揭認定已屬無據，且被害人於警詢時亦證稱住處門窗沒有明
    顯遭破壞之跡象等語（參見警卷第2 頁），並參酌該紗門並
    無明顯遭破壞之情，有卷內照片3 張附卷可稽（參見警卷第
    13 、14 頁），自不能排除被告實施本案竊盜犯行時，被害
    人該住處前開紗門並未上鎖之可能性，尚難僅以被害人指訴
    住處遭竊上開物品之事實，遽然以推認方式認被告係以不明
    工具，將被害人住處廚房與陽台間之紗門拴打開後，進入屋
    內竊得上開相機；此外，復查無其他積極證據足以證明被告
    有上開公訴意旨所指之竊盜犯行，基於罪疑為輕原則，應認
    定本案被告係趁被害人住處之落地紗門未上鎖之際，以開啟
    該紗門之方式，侵入被害人住處竊取事實欄所載之物品，附
    此敘明。
四、查被告行為後，刑法第321 條第1 項業於100 年1 月26日修
    正公布，並於同年月28日生效施行，關於刑法變更後之新舊
    法律適用問題，應依刑法第2 條第1 項「行為後法律有變更
    者，適用行為時之法律。但行為後之法律有利於行為人者，
    適用最有利於行為人之法律。」規定，依「原則從舊、例外
    從輕」以為決定。又修正前刑法第321 條第1 項第1 款規定
    ：「於夜間侵入住宅或有人居住之建築物、船艦或隱匿其內
    而犯之者。」修正為：「侵入住宅或有人居住之建築物、船
    艦或隱匿其內而犯之者。」，另刑法第321 條第1 項第2 款
    之構成要件本身於此次雖未經修正，惟刑法第321 條第1 項
    之法定刑由「6 月以上5 年以下有期徒刑」，修正為「6 月
    以上5 年以下有期徒刑，得併科新臺幣10萬元以下罰金」。
    經比較新、舊法之結果，修正後刑法第321 條第1 項之規定
    對被告非較為有利，自應適用行為時即修正前刑法第321 條
    第1 項之規定，附予說明。
五、按所謂毀越門扇牆垣，係指毀損或超越及踰越門扇牆垣而言
    。與用鑰匙開鎖啟門入室者、撬開門鎖啟門入室者不同。司
    法院解釋所謂越進門扇牆垣，其越進二字亦應解為超越或踰
    越而進，非謂啟門入室即可謂之越進；又毀越門扇之「越」
    係指「逾越」而言，如係從門走入或開鎖啟門入室，均不得
    謂為踰越門扇，最高法院22年上字第454 號判例、最高法院
    69台上字第2415號、77年台上字第1130號判決意旨參照。本
    案被告呂金龍利用上址住處後陽台與廚房間之落地紗門未上
    鎖之際，打開落地紗門而侵入前揭住處內竊取財物，既係開
    門入室，即不成立踰越門扇（或安全設備）竊盜之罪。是本
    案被告於夜間以翻越後陽台矮牆方式，侵入被害人住處內竊
    取財物得手，核其所為，係犯刑法第321 條第1 項第1 款、
    第2 款之逾越牆垣、夜間侵入住宅竊盜罪。起訴書犯罪事實
    欄雖已記載被告以攀爬方式由陽台進入住宅內行竊之犯行，
    然漏未論及被告所犯上開刑法第321 條第1 項第2 款踰越牆
    垣之加重竊盜罪，核屬疏誤，應予敘明更正。爰審酌被告正
    值壯年，不思循正當途徑獲取財物，僅為取得財物換取毒品
    施用，竟以逾越牆垣、夜間侵入住宅方式行竊，對他人財產
    、居住安全法益造成危害，所為顯屬非當，惟念及其於犯後
    終能於本院坦承犯行，犯後態度尚稱良好，並考量被告犯罪
    所得財物非少之犯罪實害程度，及其犯罪之動機、目的、智
    識程度及生活狀況等一切情狀，量處如主文所示之刑，以資
    儆懲。
據上論斷，應依刑事訴訟法第273 條之1 第1 項、第299條第1項
前段，刑法第2 條第1 項前段、100 年1 月26日修正公布前刑法
第321條第1項第1款、第2款，判決如主文。
本案經檢察官陳立興到庭執行職務。
中    華    民    國   100    年    6     月    30    日
                  刑事第五庭  法  官  謝濰仲
以上正本證明與原本無異。
如不服本判決應於收受判決後10日內向本院提出上訴書狀，並應
敘述具體理由；其未敘述上訴理由者，應於上訴期間屆滿後20日
內向本院補提理由書（均須按他造當事人之人數附繕本）「切勿
逕送上級法院」。
中    華    民    國   100    年    6     月    30    日
                              書記官  陳佳君
附錄本案論罪科刑法條全文：
修正前刑法第321條第1項第1款
犯竊盜罪而有下列情形之一者，處6 月以上、5 年以下有期徒刑
，得併科新臺幣10萬元以下罰金：
三、攜帶兇器而犯之者。